臺灣高等法院刑事裁定
110年度聲字第4011號
聲  請  人  賴玉芝  


上列聲請人因被告黃國杰違反貪污治罪條例案件（本院110年度
上訴字第2032號），聲請發還扣押物，本院裁定如下：
    主  文
本院110年度上訴字第2032號扣案如附表編號1至3所示物品，准
予發還賴玉芝。
    理  由
一、聲請意旨略以：被告黃國杰被訴貪污治罪條例案件，扣押聲
    請人賴玉芝現金新臺幣（下同）9900元、手機1支（IMEI：0
    00000000000000、000000000000000號）、聲請人賴玉芝之
    存摺，該扣押物為聲請人所有，已據被告於庭訊時證實，且
    無被害人，上開扣押物無留存之必要，為此，依刑事訴訟法
    第142條規定聲請發還聲請人等語。
二、按可為證據或得沒收之物，得扣押之；扣押物若無留存之必
    要者，不待案件終結，應以法院之裁定或檢察官命令發還之
    ，其係贓物而無第三人主張權利者，應發還被害人；扣押物
    未經諭知沒收者，應即發還，但上訴期間內或上訴中遇有必
    要情形，得繼續扣押之，刑事訴訟法第133條第1項、第142
    條、第317條定有明文。所謂扣押物無留存必要，指非得沒
    收且無留作證據必要之物，始得依前開規定發還。至已扣押
    之物是否有繼續扣押之必要或應予發還，事實審法院得本於
    職權依審判之需要及訴訟之程度，妥適裁量（最高法院106
    年度台抗字第427號、第881號裁定意旨參照）。　　
三、經查
　㈠被告黃國杰因違反貪污治罪條例案件，於民國109年7月28日
    經法務部調察局桃園市調處人員執行搜索時，查扣附表所示
    之物，有臺灣基隆地方法院109年聲搜字第292號搜索票、法
    務部調查局桃園市調處搜索扣押筆錄、扣押物品目錄表、收
    據各1份、扣案存摺照片9張在卷可稽（109年度偵字第4426
    號B4卷第5至15頁、本院110年度聲字第4011號卷第6-7頁）
    。被告黃國杰前經臺灣基隆地方法院以109年度訴字第738號
    判決被告黃國杰犯公務員不違背職務收受賄賂罪，判處應執
    行有期徒刑7年6月，褫奪公權5年。被告黃國杰不服，提起
    上訴，經本院於110年10月21日以110年度上訴字第2032號判
    決上訴駁回，上訴期間尚未屆滿，本案尚未確定，合先敘明
    。
  ㈡臺灣基隆地方檢察署檢察官以109年度偵字第4426號、第6618
    號起訴被告黃國杰涉犯公務員不違背職務收受賄賂罪，固將
    109年7月28日搜索扣押筆錄列為證據，惟未說明是否將扣案
    物品列為本案證據，就被告犯罪所得部分，合計收賄共343
    萬6千元，其於偵查中即表示扣案現金65萬7千元用以抵充犯
    罪所得（即附表編號6），另於偵查中繳回所餘犯罪所得277
    萬9千元，業已自動繳交全部犯罪所得，審酌被告黃國杰所
    犯經臺灣基隆地方法院以109年度訴字第738號判決，及本院
    110年度上訴字第2032號判決時，均未將附表編號1至3所示
    扣案物列為被告黃國杰有罪之證據，亦未諭知沒收，有起訴
    書、原審及本院判決書在卷可按。又扣案如附表編號1所示
    現金9,900元，為聲請人過年包紅包所用剩餘款項；扣案如
    附表編號2所示行動電話為聲請人所有，未供被告黃國杰使
    用；扣案如附表編號3所示存摺則為聲請人平日家庭支出所
    用等節，分經被告黃國杰於調查中、聲請人賴玉芝於調詢及
    偵查中供述在卷（109年度偵字第4426號A1卷第27-28頁、A2
    卷第345頁、第374頁），足認扣案如附表編號1至3所示之物
    均屬聲請人所有，且非違禁物，亦無其他第三人出面對該等
    扣押物主張權利，尚無證據足認係供被告黃國杰犯罪所用或
    犯罪預備之物、或為因犯罪所生或所得之物，揆諸上開說明
    ，應無留存之必要，聲請人聲請予以發還，為有理由，應予
    准許。
四、應依刑事訴訟法第220條，裁定如主文。　
中　　華　　民　　國　　110 　年　　11　　月　　24　　日
                  刑事第九庭    審判長法　官  潘翠雪
                                      法　官  陳信旗
                                      法　官  俞秀美
以上正本證明與原本無異。
如不服本裁定，應於收受送達後五日內向本院提出抗告狀。
                                      書記官  謝崴瀚
中　　華　　民　　國　　110 　年　　11　　月　　24　　日
附表
編號 扣案物品 數量 1 現金 新臺幣9,900元 2 手機 1支（小米廠牌，含門號0000000000號SIM卡、IMEI：000000000000000、000000000000000號） 3 存摺 4本 ①華南銀行帳號000000000000號、戶名：賴玉芝 ②中華郵政帳號00000000000000號、戶名：賴玉芝 ③合作金庫帳號0000000000000號、戶名：賴玉芝 ④基隆一信帳號0000000000000號、戶名：賴玉芝 4 購屋合約及貸款資料 1冊 5 行車紀錄器記憶卡 1片 6 現金 65萬7千元 7 手機 1支（蘋果廠牌，含門號0000000000號SIM卡，黃國杰所有） 8 存摺 5本 ①基隆一信帳號0000000000000號、戶名：黃國杰（共2本） ②中華郵政帳號00000000000000號、戶名：黃國杰 ③華南銀行帳號000000000000號、戶名：黃鈞諺 ④中華郵政帳號00000000000000號、戶名：林美